【裁判字號】    94,上易,1557
【裁判日期】    950516
【裁判案由】    詐欺
【裁判全文】
臺灣高等法院臺中分院刑事判決        94年度上易字第1557號
上  訴  人
即  被  告  乙○○
選任辯護人  陳慧芬律師
            陳怡成律師
上列上訴人因詐欺案件，不服臺灣臺中地方法院94年度易字第12
51號中華民國94年10月27日第一審判決（起訴案號：臺灣臺中地
方法院檢察署93年度偵緝字第 205號），提起上訴，本院判決如
下：
    主    文
上訴駁回。
乙○○緩刑伍年。
    事    實
一、乙○○係凌聖企業股份有限公司（下稱凌聖公司）之負責人
    ，自民國（下同）89年間與泰國商蘇拉吉股份有限公司（下
    稱蘇拉吉公司）間已有買賣裸鑽之生意往來，其於90年 3月
    間業務量遽減，財務狀況不佳，多次典當財物以週轉，明知
    已無資力，竟基於意圖為自己不法所有之概括犯意，隱瞞已
    無資力之事實：(一)自90年4、5月至7月間止（起訴書誤載為7
    月），以簽發如附表所示支票為支付貨款以供取信蘇拉吉公
    司，在臺中市○○路○段101號11樓之 1凌聖公司及臺北敦化
    南路1段225號9樓之6蘇拉吉公司，先後向蘇拉吉公司佯為購
    買裸鑽，致使蘇拉吉公司陷於錯誤而多次交付價值計為新臺
    幣（下同）2089萬7800元之裸鑽予乙○○。(二)又於90年11月
    10日下午，至臺北市世界貿易中心珠寶展現場，佯稱將簽發
    支票 1紙寄送以資取信蘇拉吉公司，向蘇拉吉公司詐購裸鑽
    ，致使蘇拉吉公司陷於錯誤而又交付價值約 243萬2820元之
    裸鑽，乙○○取得前開裸鑽後，則未依約寄送支票。乙○○
    前後計向蘇拉吉公司詐得價值2333萬0620元之裸鑽，得手後
    即持裸鑽或交由凌聖公司員工張錡益、甲○○（ 2人均另案
    由檢察官不起訴處分）持至台北市城市當鋪、台中縣潭子鄉
    永大當鋪典當以換取現金。嗣乙○○所簽發之支票於90年11
    月12日開始跳票，其旋於翌日（即同年11月13日）出境逃匿
    大陸地區，蘇拉吉公司屆期提示乙○○簽發之支票均遭退票
    未獲兌現，遍尋乙○○無著，且該凌聖公司亦倒閉停止營業
    ，經張錡益告知已將裸鑽典當乙事，始悉受騙；乙○○則迄
    至同年12月1日始為返台。
二、案經蘇拉吉公司訴由內政部警政署刑事警察局移送臺灣臺北
    地方法院檢察署檢察官呈請臺灣高等法院檢察署核轉臺灣臺
    中地方法院檢察署檢察官偵查起訴。
    理    由
一、訊據上訴人即被告乙○○（下稱被告）固不否認先後向蘇拉
    吉公司購買計2333萬0620元之裸鑽並予典當得款之事實，惟
    矢口否認有何詐欺犯行，其於偵查中辯稱：其僅有 1千多萬
    元貨款尚未付清，該 1千多萬元是90年7、8月間所進的貨，
    當時公司還在運轉，每月還有4、5百萬元業績，一直有付貨
    款，直到11月被利息咬死才無力支付貨款，當時其有將剩餘
    裸鑽及現今還給蘇拉吉公司，其與蘇拉吉公司是長期生意往
    來云云。復於審理中辯稱： 2千多萬元這批鑽石大約是在跳
    票的前半年左右陸續向蘇拉吉公司進的裸鑽，約90年4、5月
    開始進貨，到7月時累積到2千多萬元， 2千多萬元是陸續合
    計的金額，大部分都是在臺中市○○路○段101號11樓之 1其
    所經營之公司處購買的，其於同年11月12日跳票，當天我還
    在公司處理貨款，因為有一筆我向民間借款沒有入帳所以才
    跳票，而且其還有 2百多萬元的貨款還沒有收，至於90年11
    月10日在臺北世貿中心是珠寶展，因為其有訂單要交貨，是
    在90年10月間和蘇拉吉公司老闆談妥訂購事宜，後來請其在
    同年11月10日到台北珠寶展拿鑽石，其拿了 2百多萬元的裸
    鑽，裸鑽拿了以後，原本要交給工廠生產，因為10日是週末
    ，12日又跳票，所以就把這批鑽石拿回來，因為地下錢莊找
    ，所以其就跑了，這批鑽石並沒有拿去典當，至於 2千多萬
    元那批裸鑽有部分陸續去典當，其是因為資金調度的問題，
    且其還有典當自己部分資產，其於90年年初就有陸續典當的
    情形，都是鑽石成品及裸鑽，當時其每月的業績約 1千多萬
    ，3月的時候業務量急速減縮剩3百多萬元，因為每月必須支
    出的薪資及費用有8、9百萬元，資金不夠，所以先拿去借錢
    ，讓支票能夠兌現以維持信用，因為有一些債權人找其，其
    害怕所以跑到大陸去，從大陸回來後，就身上的貨及 140萬
    元交給告訴人云云；復辯稱：其沒有詐騙的意思，只是生意
    資金調度方式不對，造成經營上出問題；其和蘇拉吉公司交
    易有3年，最早是88年開始有生意往來，當時每個月都有2、
    3百萬元交易，後來週轉不靈，90年 3、4月就要跑當舖，因
    為公司還在運作，但業績拉不上來，其到當舖的金額約 5千
    萬元以上，進當舖只能拿四成金額，是希望把業績拉起來，
    所以才繼續和告訴人交易，而且一開始去當舖是拿自己的貨
    ，其方法是不對，但其沒有惡意，當時只想維護信用及業績
    ，而其和告訴人公司買賣金額很大，付清的金額超過3、4千
    萬元，其去珠寶展拿的貨是在週六，是告訴人找其做生意，
    不是其找告訴人做生意，這筆貨後來有還給告訴人云云。
二、經查：被告向告訴人蘇拉吉公司連續多次購買裸鑽金額達 2
    千餘萬元，嗣開立支票竟遭退票，被告並未依約付款及交付
    支票，且將購得裸鑽典當，並於交易後立即退票並逃逸無蹤
    之事實，業據證人即告訴人蘇拉吉公司人員夏伯拿迭於警詢
    時、偵查中及原審法院審理中指證明確。另同案被告甲○○
    於警詢時、偵查中供稱：90年11月12日曾拿裸鑽至臺中縣潭
    子鄉永大當鋪典當，是用其的名義點當，但錢都被告乙○○
    拿走的等語；另同案被告張錡益於警詢時、偵查中供稱：自
    89 年7月中旬至90年11月10日止，在凌聖公司上班，因為公
    司出事才離職，其曾到蘇拉吉公司拿過 1次裸鑽，是被告乙
    ○○指示其過去，買鑽石的都是乙○○接洽，其只負責鑽石
    成品銷售，沒有與蘇拉吉公司接洽過買賣鑽石的事，被告乙
    ○○曾帶其去當鋪點當鑽石，因為被告乙○○說公司周轉不
    靈，點當鑽石的錢都交給乙○○，或匯到其帳戶等語。另證
    人林壹楓即永大當鋪負責人於警詢時、偵查中證稱：其認識
    被告乙○○、同案被告甲○○及張錡益 3人，因為被告乙○
    ○第1次開賓士車到其店裡典當，另2人陪同被告乙○○，之
    後證人甲○○有拿裸鑽來典當，大概有3次，都是渠等3人輪
    流陪同典當，當時 3人都有說公司是做買賣裸鑽，被告乙○
    ○還有給其公司名片，90年8月10日點當轎車130萬元、10月
    11日典當60萬元、10月22日典當160萬元、10月31日典當115
    萬元、11月12日典當 150萬元等語。又證人黃世裕即城市當
    鋪負責人於警詢時、偵查中證稱：同案被告張錡益拿鑽石到
    店裡點當才認識張錡益於89年11月20日第 1次到店裡典當，
    之後陸續至店裡回贖或支付利息、典當，最後1次是90年8月
    29日，張錡益只有典當鑽石，都是20分至30分左右，張錡益
    說公司是做鑽石買賣及批發，每次都是張錡益來典當，張錡
    益曾回贖過3、4次，點當過13次，90年2月28日，質當130萬
    元、3月10日質當100萬元、100萬元、3月14日質當80萬元、
    4月19日質當130萬元、6月30日質當110萬元、7月9日質當22
    0萬元、7月19日質當75萬元，7月25日質當 150萬元、7月31
    日質當95萬元、8月15日質當280萬元、8月29日質當150萬元
    、90萬元等語，足見被告確有將購入裸鑽多次典當之情事，
    而被告於審理中供承其於90年初就有陸續典當的情形，都是
    鑽石成品及裸鑽，當時其每月的業績約1千多萬元，3月的時
    候業務量急速減縮剩 3百多萬元，因為每月必須支出的薪資
    及費用有8、9百萬元，資金不夠，所以先拿去借錢，讓支票
    能夠兌現以維持信用等語，足見被告乙○○財務狀況已極為
    惡劣，在進貨後非循正常加工銷售管道經營，而以典當方式
    處理財務，且典當次數極多，可知其早已無資力支付告訴人
    蘇拉吉公司90年7、8月間 1千餘萬元貨款，被告竟仍隱瞞上
    情，開立支票以為付款方式取信蘇拉吉公司，致使告訴人蘇
    拉吉公司陷於錯誤而交付裸鑽方式詐取財物甚明。此外，復
    有永大當鋪點當明細表影本1份、永大當鋪當票影本5份、託
    售保管條影本22份、支票影本26份、退票理由單影本 7份、
    典當借款收據1份及建華商業銀行臺中分行92年10月1日（92
    ）中作字第 00172號函在卷可參。綜上，被告從事珠寶業，
    向告訴人蘇拉吉公司進貨後，未以正常方式銷售裸鑽，而迭
    以將購入裸鑽典當以處理其財務，顯見其明知其已無資力，
    仍隱瞞上情，並開立支票支付貨款取信告訴人，再三向告訴
    人蘇拉吉公司訂貨再持以典當，嗣坐令支票退票並迅速離境
    ，顯見其有詐欺之事實至為明確，被告上揭所辯諸情無非飾
    卸之詞，不足採信，其犯行洵堪認定，應予依法論科。
三、核被告乙○○所為，係犯刑法第339條第1項詐欺取財罪。被
    告先後多次詐欺取財犯行，時間緊接，犯罪構成要件相同，
    顯係基於概括之犯意反覆為之，為連續犯，應依刑法第56條
    之規定論以一罪，並加重其刑。從而，原審以本件事證明確
    ，引據依刑事訴訟法第299條第1項前段，刑法第56條、第33
    9條第1項，罰金罰鍰提高標準條例第 1條前段規定，並審酌
    被告因財務狀況不佳，為求週轉進貨後典當，以勉力維持公
    司經營，其行為固屬非是，惟其動機、目的尚非至惡，然其
    詐取裸鑽價值甚高，造成告訴人損害甚鉅，迄今未與告訴人
    達成和解，賠償告訴人損失，且被告雖坦言此典當方式調度
    資金行為不對，然仍矢口否認犯罪之犯後態度等一切情狀，
    對被告論罪科刑，量處有期徒刑二年，核其認事用法均無不
    當，量刑亦屬妥適。被告猶執前揭情詞否認犯行提起上訴指
    摘原判決不當，洵非可採．其上訴殊無理由，應予駁回。惟
    以被告前未曾受任何有期徒刑以上刑之宣告，此有臺灣高等
    法院被告前案紀錄表一紙附卷可憑，其本件犯後業與告訴人
    蘇拉吉公司之法定代理人夏柏拿達成和解，有和解書乙紙可
    憑（附本院卷），其經此教訓，自當知所惕勉而無虞再犯，
    本院綜核各情認上開有期徒刑之宣告，已足策其自新，所宣
    告之刑，以暫不執行為適當，併依法諭知緩刑 5年，用啟向
    上。
據上論結，應依刑事訴訟法第368條，刑法第74條第1款，判決如
主文。
本案經檢察官丙○○到庭執行職務。
中    華    民    國    95    年    5    月     16    日
            刑事第十一庭  審判長法  官  黃  梅  月
                                法  官  林  宜  民
                                法  官  林  欽  章
上列正本證明與原本無異。
不得上訴。
                                書記官  巫  彥  佳
中    華    民    國    95    年    5     月    16    日
附錄法條：
刑法第三百三十九條：
意圖為自己或第三人不法之所有，以詐術使人將本人或第三人之
物交付者，處五年以下有期徒刑、拘役或科或併科一千元以下罰
金。
以前項方法得財產上不法之利益或使第三人得之者，亦同。
附表：
被告簽發支付裸鑽價金之支票：
┌──┬───┬──────┬──────┬────────┬─────┐
│編號│發票人│ 付  款  人 │ 票載發票日 │ 金額（新臺幣） │ 票     號│
├──┼───┼──────┼──────┼────────┼─────┤
│一  │乙○○│華信商業銀行│90.11.10    │  733000        │A0000000  │
├──┼───┼──────┼──────┼────────┼─────┤
│二  │乙○○│華信商業銀行│90.11.10    │  557800        │A0000000  │
├──┼───┼──────┼──────┼────────┼─────┤
│三  │乙○○│華信商業銀行│90.11.20    │  733000        │A0000000  │
├──┼───┼──────┼──────┼────────┼─────┤
│四  │乙○○│華信商業銀行│90.11.20    │  557800        │A0000000  │
├──┼───┼──────┼──────┼────────┼─────┤
│五  │乙○○│華信商業銀行│90.11.30    │  0000000       │A0000000  │
├──┼───┼──────┼──────┼────────┼─────┤
│六  │乙○○│華信商業銀行│90.11.30    │  557800        │A0000000  │
├──┼───┼──────┼──────┼────────┼─────┤
│七  │乙○○│華信商業銀行│90.11.31    │  0000000       │A0000000  │
├──┼───┼──────┼──────┼────────┼─────┤
│八  │乙○○│華信商業銀行│90.12.10    │  0000000       │A0000000  │
├──┼───┼──────┼──────┼────────┼─────┤
│九  │乙○○│華信商業銀行│90.12.10    │  361600        │A0000000  │
├──┼───┼──────┼──────┼────────┼─────┤
│十  │乙○○│華信商業銀行│90.12.20    │  0000000       │A0000000  │
├──┼───┼──────┼──────┼────────┼─────┤
│十一│乙○○│華信商業銀行│90.12.20    │  448300        │A0000000  │
├──┼───┼──────┼──────┼────────┼─────┤
│十二│乙○○│華信商業銀行│90.12.31    │  448300        │A0000000  │
├──┼───┼──────┼──────┼────────┼─────┤
│十三│乙○○│華信商業銀行│90.11.31    │  0000000       │A0000000  │
├──┼───┼──────┼──────┼────────┼─────┤
│十四│乙○○│華信商業銀行│91.01.10    │  448300        │A0000000  │
├──┼───┼──────┼──────┼────────┼─────┤
│十五│乙○○│華信商業銀行│91.01.10    │  0000000       │A0000000  │
├──┼───┼──────┼──────┼────────┼─────┤
│十六│乙○○│華信商業銀行│91.01.20    │  0000000       │A0000000  │
├──┼───┼──────┼──────┼────────┼─────┤
│十七│乙○○│華信商業銀行│91.01.31    │  0000000       │A0000000  │
├──┼───┼──────┼──────┼────────┼─────┤
│十八│乙○○│華信商業銀行│91.01.31    │  0000000       │A0000000  │
├──┼───┼──────┼──────┼────────┼─────┤
│十九│乙○○│華信商業銀行│91.02.28    │  0000000       │A0000000  │
├──┼───┼──────┼──────┼────────┼─────┤
│二十│乙○○│華信商業銀行│91.02.28    │  229800        │A0000000  │
├──┼───┼──────┼──────┼────────┼─────┤
│二一│乙○○│華信商業銀行│91.02.29    │  695900        │A0000000  │
├──┼───┼──────┼──────┼────────┼─────┤
│二二│乙○○│華信商業銀行│91.03.31    │  0000000       │A0000000  │
├──┼───┼──────┼──────┼────────┼─────┤
│二三│乙○○│華信商業銀行│91.03.31    │  0000000       │A0000000  │
├──┼───┼──────┼──────┼────────┼─────┤
│二四│乙○○│華信商業銀行│91.04.30    │  0000000       │A0000000  │
├──┼───┼──────┼──────┼────────┼─────┤
│二五│乙○○│華信商業銀行│91.05.31    │  0000000       │A0000000  │
├──┼───┼──────┼──────┼────────┼─────┤
│二六│乙○○│華信商業銀行│90.11.12    │  197700        │A0000000  │
└──┴───┴──────┴──────┴────────┴─────┘
                                                    Ｒ


司法院資訊處製作；財團法人民間司法改革基金會備份。
